【裁判字號】    91,易,969
【裁判日期】    920825
【裁判案由】    背信
【裁判全文】
臺灣板橋地方法院刑事判決                          九十一年度易字第九六九號
    公  訴  人  臺灣板橋地方法院檢察署檢察官
    被      告  乙○○
    選任辯護人  陳淑蕙律師
右列被告因背信案件，經檢察官提起公訴（九十年度偵續字第一五六號），本院判決
如左：
    主    文
乙○○連續意圖為自己不法之所有，而侵占自己持有他人之物，處有期徒刑陸月，如
易科罰金，以參佰元折算壹日。
    事    實
一、乙○○於民國（下同）八十九年四月十二日正式受丙○○委託，處理丙○○與第
    三人丁○○（改名為戊○○）雙方於八十八年十二月十七日所簽訂有關台北縣板
    橋市國泰醫院經營權讓與協議書中丁○○應給付丙○○之讓與價金餘款收取事宜
    ，而乙○○於八十九年四月十八日，自丁○○之代理人甲○○處領取上開價金尾
    款新台幣（下同）四百九十萬元後（該四百九十萬元係甲○○前往台北銀行景美
    分行自其所有之台北銀行世貿分行第000000000000號帳戶中提領，
    提領後當日將其中三百九十萬元匯入被告乙○○所有之華南商業銀行南永和分行
    第000000000000帳戶內，其中一百萬元則領現後交付乙○○），竟
    意圖自己不法所有之概括犯意，在台北銀行景美分行處，將其中收取之現金一百
    萬元挪為己用而侵占入己，並將匯入其帳戶之三百九十萬元轉匯至其妻關閩珠所
    有之華南商業銀行南永和分行第000000000000號活期存款帳戶內，
    關閩珠再將此三百九十萬元加入五十萬元後，分為四筆一百萬元及一筆四十萬元
    轉存入關女所有之定期儲蓄存款帳戶（各筆存款帳號依序分別為第000000
    000000號、000000000000號、000000000000號
    、000000000000號、000000000000號）保管。嗣八十
    九年五月二十五日丙○○委由律師出函告知撤銷乙○○委託代取款事宜，且丁○○亦向乙○○表示與丙○○之協議生變，電請乙○○將收受之款項返還，惟乙○○僅於八十九年五月二十九日解除前三筆定期儲蓄存款之存單後，匯還三百十萬
    元至丁○○之代理人甲○○帳戶內，其餘款項除之前挪用之一百萬元外，尚餘之
    八十萬元，因其需款周轉，竟前承前開意圖自己不法所有之概括犯意，而將侵占
    入己，並於八十九年六月初起陸續挪用，迄八十九年十一月間，經丁○○一再催
    討下，始交付第三人開立苗栗市信用合作社三義分社第00000000號帳號
    面額均分二十萬元、票號分別為第0000000、0000000、0000
    000、0000000號、發票日分別為八十九年十二月二十日、九十年一月
    二十日、九十年二月二十日、九十年三月三十日之支票四紙予丁○○收執分期償
    還（事後均未兌現），而侵占一百萬元部分則經丁○○一再催討未果。
二、案經丙○○訴由台灣板橋地方法院檢察署檢察官偵查起訴。
    理    由
一、訊據被告乙○○矢口否認有何侵占犯行，辯稱：國泰醫院倒閉時，丙○○是國泰
    醫院的負責人，我跟他是朋友，他當時人已經不見了，丁○○跟一個人後來接手
    這個醫院，他自己去跟他談，丙○○沒有委託我處理醫院經營轉讓的事，他沒有
    給我授權書，但有給我一枚印鑑章，印鑑章是在沒有任何買賣之前就給我的，是
    他給我一個黑色的公事包，裡面就有這枚印鑑章，當時丙○○要搬家，沒有什麼
    朋友，就交給我保管。我沒有由甲○○那裡拿四百九十萬元，是丁○○請甲○○
    來跟我說，由王代表駱來跟我談轉讓的事由，我說我沒有辦法代表，所以我請蔡
    回來，讓他們自己談，當時他們談好了，蔡也在當場拿到一百萬，其餘的餘款，
    因為蔡怕被通緝，急於出國，希望我幫他處理，我說我們之間有債務關係，我不
    願意幫他處理，如果只是他們把錢交給我，我扣掉蔡欠我的錢之後，再把剩餘的
    錢轉給他，我就可以幫忙。後來王有匯給我三百九十萬元到我的戶頭，代收三百
    九十萬元因丙○○都沒有戶頭，我無法直接匯到他的帳戶，所以先存入我太太之
    帳戶保管，我一毛錢也沒去動用，再之後，戊○○打電話給我表示他跟丙○○的
    買賣契約解除，要求我手上代告訴人收的錢要返還，所以我才會在八十九年五月
    二十九日跟八十九年十月十日分別還給甲○○，因為丙○○有欠我八十萬元，而
    我收了三百九十萬之後，有向告訴人表示這八十萬要先扣起來，告訴人當時也同
    意，所以事後戊○○要求我還錢時，我就先匯三百一十萬給甲○○，後再補足八
    十萬還給戊○○。另外一百萬，就是四百九十萬和三百九十萬的差額，我並沒有
    拿到，因之前丙○○有答應給甲○○一百萬元做佣金，而丁○○可證明這一百萬
    元是丙○○要交給甲○○的云云。經查：
    （一）右開事實，業據證人甲○○於九十一年八月十六日本院審理中已到庭證稱
          ：「我朋友丁○○跟我說他要買國泰醫院，資金不夠，要我參與，後來連
          絡不到丙○○本人，而且常常有流氓到醫院來持丙○○的借據騷擾，就報
          警，後來被告乙○○就聯絡丙○○回來，我和丙○○等人當面洽談，蔡中
          正說他授權被告乙○○處理，當時結算扣除丙○○應負的其他債務外，我
          們尚要給付五百九十萬元，我就當場付一百萬給丙○○，丙○○說其他四
          百九十萬就由乙○○處理。後來八十九年四月十八日我由銀行（台北銀行
          世貿分行，帳號000000000000號）提款四百九十萬元給他，
          我是在台北銀行景美分行提款當場交給乙○○，後來我們決定不買了，我
          們要求退還這些錢，我在八十八年五月二十八日問被告乙○○還交給蔡中
          正了沒有，他說沒有，我叫他把錢還給我，他在第二天就匯進我戶頭三百
          一十萬元，其餘一百八十萬元，他有承認是他挪用的，他並且出具了一張
          字據，表示這一百八十萬在收回後，會如數奉還，後來他在給丁○○四張
          合計八十萬的支票。」等語；證人丁○○於本院九十二年四月三日訊問時
          證稱：「我前後於八十九年四月十四日、四月十七日、四月二十八日分別
          匯給兩百三十萬，四百八十八萬及兩百萬給甲○○，再由甲○○將這些價
          金透過被告交付給丙○○的。」、「（問：八十九年四月十八日那次王忠
          誠給付價金給被告的事，你知道否？）我記得甲○○有跟我說有將尾款交
          給被告了，當時甲○○有拿一張收據給我，而我覺得該收據並不明確，所
          以我要求甲○○再寫一份比較詳細的收據給我，後來丙○○跟我說這些尾
          款他沒有收到，從代理人部分只收到一百萬元而已，就是八十九年四月十
          二日的那一百萬元。」、「我當時確實有打電話給被告，是因為丙○○說
          他都沒收到錢，所以我要瞭解被告手上到底拿了多少錢？所以我就打電話
          給被告要他手上的錢先還給我或我的受託人，被告先還的三百一十萬元現
          金我沒印象我有收到，而八十萬的支票是因為我事後一直跟被告、甲○○
          要錢，他們兩人就一直互相推諉，被告甚至還跟我表示他只拿到八十萬元
          而已，所以被告也只肯還我八十萬元，所以被告只開四張各二十萬的支票
          給我，但這四張支票也都跳票，我也都沒有拿到錢。」等語明確。
    （二）再依卷附之１丙○○於八十九年四月十二日出具之授權書一紙、２丙○○
          於八十九年四月十二日出具之收受一百萬元之收據一紙、３八十九年四月
          十八日被告乙○○開立之已受託收取尾款四百九十萬元之收據一紙、４八
          十九年四月二十七日蓋有丙○○印鑑之收款明細表、５八十九年五月二十
          九日被告乙○○書立「尚未結算之新台幣壹佰捌拾萬元正，俟收回後如數
          奉還」予丁○○之字據、６八十九年十一月十日丁○○開立予被告乙○○
          表明已收到四張二十萬元支票之收據一紙及支票三紙（上開證物均影本，
          見於九十一年偵續字第一五六號偵查卷宗第五十八、五十九、六十、六十
          一、六十二、六十四、六十五頁），被告乙○○固對上開證物之證明力有
          所爭執，惟並不否認上開證物真實性，是就上開證物內容以觀，堪認證人
          甲○○、丁○○上開證詞尚非無據。
    （三）又被告乙○○辯稱其中一百萬係甲○○取走，是丙○○同意給予甲○○之
          佣金乙節，不惟無法證明以實其說，且該帳戶係證人甲○○所有，若告訴
          人丙○○曾允諾給予證人甲○○一百萬元佣金，證人甲○○何需於當日交
          付尾款予被告時，一併領出上開款項？是其所辯與常情不符，尚難採信。
          且經本院函詢台北銀行景美分行有關證人甲○○於八十九年四月十八日提
          領之款項流向結果，據函覆稱：該日甲○○在該分行辦理二筆交易分別為
          四百九十萬元，在八十九年四月十八日十三時二十三分辦理，二百零五萬
          元係在八十九年四月十八日十五時二十四分辦理，匯入乙○○之三百九十
          萬元款項，可能係當日王君所提領四百九十萬元部分款項等語，有該分行
          九十一年十月二十八日北銀景美字第九一六０二二七六００號函覆一紙在
          卷可稽，再依函附之證人甲○○帳戶於當日之交易流程紀錄顯示：該帳戶
          於十三時二十三分四秒提領四百九十萬元後，一百萬元部分係於十三時二
          十四分二十七秒領現，三百九十萬元則於十三時二十七分十七秒匯出等情
          以觀，益證證人甲○○於本院九十一年八月十六日訊問時證稱：「當時我
          將現金交給被告後，他當場直接匯了一部份，另外一部份他放在手提箱帶
          走，說要幫丙○○還債。」等語，應與實情相符，足認被告於八十九年四
          月十八日受託領取證人甲○○交付之四百九十萬元後，即將其中一百萬元
          以現金領取而挪用侵占無誤。
    （四）末查，被告於八十九年四月十八日以匯款方式收受三百九十萬元後，即將
          之轉匯至其妻關閩珠所有之華南商業銀行南永和分行第00000000
          0000號活期存款帳戶內，關閩珠再將此三百九十萬元加入五十萬元後
          ，分為四筆一百萬元及一筆四十萬元轉存入關女所有之定期儲蓄存款帳戶
          （各筆存款帳號依序分別為第000000000000號、00000
          0000000號、000000000000號、000000000
          000號、000000000000號）保管，嗣於八十九年五月二十
          九日將前三筆定期儲蓄存款存單解除後匯出三百十萬元等情，業據證人即
          華南商業銀行南永和分行職員王程章於九十二年七月十四日到庭證述綦詳
          ，並有匯款單、定期性存款存款憑條、其妻關閩珠所有之華南商業銀行南
          永和分行第000000000000號活期存款帳戶於八十九年一月一
          日至八十九年六月三十日之存款往來明細表在卷可稽，再依上開存款往來
          明細帳戶顯示，可知該帳戶於八十九年六月十四日起即已透支動用定期存
          款質借現金；復參佐被告辯稱因與告訴人丙○○有債務關係，因此將八十
          萬元部分先予扣抵乙節，自始至終無法提出證據以資證明及卷附被告曾於
          八十九年五月二十九日書立「尚未結算之新台幣壹佰捌拾萬元正，俟收回
          後如數奉還」之字據一紙予丁○○等情綜合以觀，適證被告於八十九年五
          月二十九日，已有將代收之八十萬元部分據為己有之意圖甚明。
    綜上所述，被告侵占之事證明確，其犯行堪以認定。
二、核被告所為，係犯刑法第三百三十五條第一項之侵占罪。其先後二次侵占犯行，
    時間緊接、構成要件相符，顯係基於同一概括犯意反覆為之，應論以連續犯之一
    罪，並依法加重其刑。公訴意旨固認被告侵占之款項係四百九十萬元，然經本院
    查證結果，其中三百九十萬元被告於八十九年四月十八日匯入其所有帳戶後，即
    轉匯至其妻定期儲蓄款帳號中並未動支，迄八十九年五月二十八日始解除其中三
    筆定期存單，並匯還其中之三百十萬元，已如前述，是難認被告就三百十萬元部
    分有不法所有之意圖，起訴事實應予減縮，又依被告就其代收之四百九十萬元之
    處理方式，足認其係基於概括犯意而分別於八十九年四月十八日及五月二十八日
    侵占其中一百萬元及八十萬元，公訴人認其於八十九年四月十八日即予侵占，尚
    有未合，併此敘明。爰審酌被告受任處理代收款項竟未克盡職責從中挪用侵吞之
    犯罪動機及其素行、目的、手段、所生危害、犯後猶飾詞狡卸態度不佳等一切情
    狀，量處如主文所示之刑，並諭知易科罰金之折算標準（被告行為後，因刑法第
    四十一條業已於九十年一月十日修正公布為犯最重本刑為五年以下有期徒刑以下
    之刑之罪，而受六個月以下有期徒刑或拘役之宣告，因身體、教育、職業、家庭
    之關係或其他正當事由，執行顯有困難者，得以一元以上三元以下折算一日，易
    科罰金，經比較新舊法結果，以新法較有利於被告）。
據上論斷，應依刑事訴訟法第二百九十九條第一項前段、刑法第二條第一項、五十六
條、第三百三十五條第一項、第四十一條第一項前段、罰金罰鍰提高標準條例第一條
前段、第二條判決如主文。
本案經檢察官張瑞娟到庭執行職務。
中      華      民      國      九十二    年      八      月  二十五    日
                                  臺灣板橋地方法院刑事第二庭
                                          法  官  古  秋  菊
右正本證明與原本無異。
如不服本判決，應於判決送達後十日內，向本院提出上訴狀。
                                          書記官  曹  秋  冬
中      華      民      國      九十二    年      八      月  二十五    日
附錄法條：
中華民國刑法第三百三十五條
 (普通侵占罪)
意圖為自己或第三人不法之所有，而侵占自己持有他人之物者，處五年以下有期徒刑
、拘役或科或併科一千元以下罰金。
前項之未遂犯罰之。


司法院資訊處製作；財團法人民間司法改革基金會備份。
